臺灣高等法院高雄分院刑事判決　　　　96年度上訴字第1330號
上　訴　人
即　被　告　甲○○
選任辯護人　張名賢　律師
上　訴　人
即　被　告　乙○○
選任辯護人　陳正達　律師
　　　　　　許惠珠　律師
上列上訴人因違反毒品危害防制條例案件，不服臺灣高雄地方法
院96年度重訴字第14號中華民國96年5 月30日第一審判決（起訴
案號：臺灣高雄地方法院檢察署95年度偵字第30863 號），提起
上訴，本院判決如下：
     主  文
上訴駁回。
    事  實
一、甲○○、乙○○均明知「GUCCI 」、「LV」之商標名稱及圖
    案，分別係經義大利商固喜歡固喜公司、法商路易威登馬爾
    悌耶公司依法向經濟部中央標準局（現改制為智慧財產局）
    申請註冊取得商標專用權，核准使用於各種手提箱袋等商品
    ，並為相關大眾所共知之著名商標，其於商標專用期間內享
    有禁止他人於相同或類似商品為相同或類似使用之排他性權
    利；亦明知甲基安非他命屬毒品危害防制條例第2 條第2 項
    第2 款所稱之第二級毒品，且經行政院公告為懲治走私條例
    甲類第4 款之管制進出口物品，均不得私運進口。渠等2 人
    竟共同謀議將甲基安非他命毒品藏放在仿冒皮包內之方式，
    自大陸地區私運甲基安非他命毒品入境台灣地區，謀議既定
    ，渠2 人即基於意圖販賣而輸入如附表所示之仿冒上開著名
    商標之產品，及自大陸地區私運屬管制進出口物品之第二級
    毒品甲基安非他命來台之犯意聯絡，約定以乙○○所有之00
    00000000號行動電話與甲○○所有之000000000000000 號行
    動電話為聯絡工具，由乙○○負責與大陸地區販賣仿冒皮件
    、甲基安非他命之人聯繫，再由甲○○於95年10月29日出境
    ，前往大陸地區，先後於廣州皮具城展示店，以新臺幣（下
    同）6萬元之代價，向姓名年籍均不詳之大陸人士，販入如
    附表所示之仿冒上開商標之皮包79個，及於不詳時地，向姓
    名年籍不詳綽號「陳董」、「劉仔」之人，以不詳之金額購
    入甲基安非他命，再將甲基安非他命以塑膠袋分裝成70包後
    ，分別置入買進之其中70個皮包內，甲○○再將皮包及毒品
    委由大陸人士黃榮星以大陸地區之「辰鑫公司」名義，在廣
    東省廣州市，交由冠麟國際快遞公司（原名天尊國際快遞公
    司）以空運方式託運至台灣後，再交由安托國際快遞公司，
    轉交給不知情之林讌（業經檢察官為不起訴處分），林讌
    再委請中連貨運轉寄至位於台南縣永康市○○街179 號之
    「中連貨運台南永康站」。嗣於95年11月10日9 時許，甲○
    ○依據林讌之通知，前往台南縣永康市○○街179 號之中
    連貨運台南永康站，提領上開物品，正在搬運放有仿冒皮包
    、甲基安非他命之紙箱至其所駕駛之車輛上時，為行政院海
    岸巡防署南部地區巡防局（下稱海巡署南巡局）及高雄縣政
    府警察局所組成專案小組當場查獲，並扣得上開仿冒商標之
    皮包79個及其中所夾藏之甲基安非他命70包（驗前總毛重合
    計7189公克【含包裝塑膠袋重1251.44公克】，取0.17 公克
    鑑定後，含包裝塑膠袋總毛重為7188.83 公克）、供包裝毒
    品甲基安非他命用之麻袋5個、紙箱5個、甲○○所有之0000
    000000、0000000000號行動電話（均含SIM 卡）；復於95年
    11月14日18時許，在高雄市小港區國際機場，拘提乙○○到
    案，並扣得乙○○所有之0000000000、0000000000、000000
    0000、00000000號行動電話。
二、案經海巡署南巡局及高雄縣政府警察局移送台灣高雄地方法
    院檢察署檢察官偵查起訴。
        理  由
壹、程序部分：
一、按被告以外之人於檢察事務官、司法警察官或司法警察調查
    中所為之陳述，與審判中不符時，其先前之陳述具有較可信
    之特別情況，且為證明犯罪事實存否所必要者，得為證據，
    刑事訴訟法第159 條之2 定有明文。本件上訴人乙○○於本
    院審理時之陳述，與警訊中之陳述不符，又經原審勘驗上訴
    人乙○○之警詢錄音帶結果：警察問問題時，字句清楚，題
    意明白，無不能辨識之情形，且警察問案態度平和，無威嚇
    之語氣，乙○○回答問題時，亦能針對問題回答，無意識不
    清之情形，此有原審勘驗筆錄在卷可憑（見原審卷第150 頁
    反面），且上訴人乙○○於原審調查時亦陳稱：司法警察製
    作筆錄時無何施強暴脅迫之情事（見原審卷第19頁），況警
    詢時較無來自同案被告之壓力，或事後串謀而故為迴護之機
    會，揆諸上開說明，被告乙○○於警詢中所為之陳述，客觀
    上應具有較可信之特別情況，且亦為證明犯罪事實存否所必
    要，依上揭規定，其於警詢中之證言自有證據能力。
二、證人甲○○、林讌於偵詢時之陳述、證人賴麗玉、許珮玲
    於警詢時所為之陳述，上訴人甲○○、乙○○及其選任辯護
    人均未於言詞辯論終結爭執，依刑事訴訟法第159 條之5 第
    2 項規定，有證據能力。
貳、實體部分：
一、訊之上訴人甲○○對於上揭從大陸地區輸入如附表所示之仿
    冒皮包一節固坦承不諱，惟與被告乙○○均矢口否認有何上
    揭私運第二級毒品甲基安非他命進入台灣地區之犯行，上訴
    人乙○○另亦否認其有共同輸入附表所示商品之犯行，上訴
    人甲○○辯稱：我在大陸地區訂購仿冒皮包後，即委託該地
    之廠商包裝、拖運，而在此包裝、運送過程當中有很多人可
    接觸我購入之皮包，可能是他人藉此機會運送扣案之甲基安
    非他命入境，也有可能是包裝、運送過程中發生錯誤，致我
    成為收件人，實不能因我為收件人，即認扣案之毒品係我所
    走私運輸進口云云；上訴人乙○○辯稱：我只有介紹甲○○
    到大陸地區向人購買仿冒皮包，至於皮包內會有第二級毒品
    甲基安非他命，我並不知情云云。惟查：
（一）上開輸入仿冒皮包一節，業據上訴人甲○○於偵查、原審
      及本院審理時坦承不諱，核與告訴人法商路易威登馬爾悌
      耶公司之代理人許珮玲、薈萃商標協會台灣連絡處助理賴
      麗玉於警詢時陳述之情節相符（見高雄市政府警察局刑案
      偵查卷宗【下稱警二卷】第40、41、53、54頁），並有路
      易威登馬爾悌耶公司產品意見書、查扣物估價表、經濟部
      智慧財產局商標資料檢索服務表、許珮玲鑑定能力證明書
      、委任鑑定聲明書、鑑定證明書、仿冒包包照片附卷可稽
      （見警二卷第26、27頁、第42至52頁、第55至58頁），是
      上訴人甲○○自大陸地區輸入仿冒商品之犯行堪以認定。
（二）上訴人乙○○雖辯稱：我只有介紹人給甲○○認識，沒有
      參與輸入仿冒商品等犯行云云，惟証人甲○○於偵查時證
      稱：「因為他知道我有在作LV包，…他想說可以拿LV包來
      賣，他有買主可以買LV包」、「（問：這次回來的LV包及
      GUCCI 包是否全部要給被告乙○○？）答：是」等語（見
      95年偵字第30175 號卷【下稱偵二卷】第89頁），可證意
      圖營利而輸入附表所示商品之人係上訴人乙○○，上訴人
      甲○○不過是依上訴人乙○○之指示前往大陸地區負責採
      買，從而上訴人乙○○上開辯解不足採信。
（三）夾藏於前開皮包內私運入境之晶體，經送鑑定結果係甲基
      安非他命一節，有內政部警政署刑事警察局96年1 月9 日
      刑鑑字第0950188098號鑑定書在卷可憑（見95年偵字第29
      745 號卷【下稱偵一卷】第52頁）。又扣案之甲基安非他
      命係夾藏於附表所示之皮包內，由大陸人士黃榮星以「辰
      鑫公司」名義，委託冠麟國際快遞公司（原名天尊國際快
      遞公司）空運至台灣後，再交由安托國際快遞公司，轉交
      給不知情之林讌收受，林讌再委託中連貨運運送至位
      於台南縣永康市○○街179 號之「中連貨運台南永康站」
      等情，業據證人林讌於原審證述屬實，復有查獲現場照
      片、出貨單、中連汽車貨運股份有限公司發送通知單、中
      連貨運貨物收據、天尊採購單等附卷可參（見海巡署警卷
      【下稱警一卷】第130 至138 頁、95年度偵字第147 號卷
      【下稱偵五卷】第6 頁、偵一卷第44頁），而上訴人甲○
      ○對於附件所示之皮件係其購入託人運送至台灣一節亦不
      否認，是本件扣案之5 個紙箱及其內之皮包、甲基安非他
      命確實是上訴人甲○○委託黃榮星自大陸地區輸入台灣地
      區一節堪以認定。
（四）上訴人乙○○於警詢時有坦承：「（問：他跟你說他有仿
      冒包包要夾藏二級毒品甲基安非他命回台灣，要你幫他找
      ？）答：對啦！叫我幫他找看有沒有人要寄，他要去拿」
      、「（介紹）一個大陸姓劉的，…，姓陳的也有」等語（
      見原審卷第169頁原審法官勘驗警訊筆錄譯文），可證上
      訴人乙○○對於皮包內藏有甲基安非他命一節知情。又上
      訴人乙○○於95年10月31日16時2 分以其所有之00000000
      00號行動電話與上訴人甲○○持有之000000000000000 號
      行動電話聯絡時向甲○○說：「你是要拿4 個還是6 個全
      拿」後，上訴人乙○○旋又告訴甲○○「6 個半全拿」等
      語，此有臺灣高雄地方法院檢察署95年10月13日95年雄檢
      博水聲監字第3923號通訊監察書及其監聽譯文附卷可參（
      見警一卷第9 、94、95頁），而所謂『6 個半』就是『6
      公斤半甲基安非他命』，此亦據上訴人乙○○於警詢中供
      述綦詳（見原審卷第170 頁原審法官勘驗警訊筆錄譯文）
      ，可證上訴人乙○○不僅知情扣案之甲基安非他命藏放在
      附表所示之皮包內，且上訴人乙○○係負責決定運輸數量
      之人。復佐以本件係承辦人員從另案監控對象發覺上訴人
      乙○○有從事毒品交易之嫌疑，乃自95年5 月6 日開始針
      對上訴人乙○○實施通訊監察，再自此監聽過程中發覺上
      訴人甲○○與被告乙○○係同夥，嗣於95年11月9 、10日
      間掌握毒品運送之過程後，向檢察官聲請拘票前往中連貨
      運永康站拘提上訴人甲○○而查獲，此業據承辦人員即海
      巡署南巡局台南縣查緝隊隊員侯安泰於原審證述綦詳（見
      原審卷第184 頁），本件既係經長期監控始破獲，而承辦
      人員侯安泰承辦毒品案件之經驗有10年，經辦之案件約上
      百件，其中走私毒品之案件約有1、20件（見原審卷第184
      頁），是證人侯安泰關於監聽內容之解讀應有相當之專業
      可信性，則本件承辦人員侯安泰根據監聽所得內容據以判
      斷而為上開陳述自堪信為真實，益證上訴人乙○○確有輸
      入毒品之犯行，從而上訴人乙○○辯稱伊完全不知情云云
      ，顯係事後卸責之辭，不足採信。
（五）上訴人甲○○雖辯稱：本件運送過程從大陸到台灣歷經4
      次轉運，可能是轉運過程出差錯或被利用云云。惟查扣案
      之皮包確實是上訴人甲○○輸入之物，此業據上訴人甲○
      ○於警詢時供承在卷（見警一卷第2 頁），可證扣案之物
      確係上訴人甲○○輸入之物品，再者扣案之物輸入台灣地
      區後係由證人林讌收受，證人林讌收貨時，5 箱貨物
      之包裝完整，證人林讌也沒有加以拆開，即於紙箱外面
      貼上標籤註明「收件地址：永康站止0000000000，王先生
      收，寄件人：辰鑫0000000000」等字樣後，委由中連貨運
      運送至永康站，且本件為警查獲時之包裝與其領貨時之外
      包裝均一樣，此業據證人林讌於原審審理時證述綦詳（
      見原審卷第195 、196 頁），可證扣案之貨物自林讌收
      貨起至上訴人甲○○領貨之時止，其外包裝均相同。又扣
      案之貨物走空運到桃園之後由大陸地區之天尊國際快遞公
      司交給安托國際快遞公司，證人林讌再從安托國際快遞
      公司領出委託中連貨運運送至台南給被告甲○○，此已說
      明如前，從而扣案之貨物自進入台灣地區後共經過4 手，
      天尊國際快遞公司交給安托國際快遞公司安托國際快
      遞公司交給證人林讌證人林讌交給中連貨運中連
      貨運交給上訴人甲○○，若有人存心利用上訴人甲○○、
      乙○○2 人輸入皮包之機會，藉機夾藏甲基安非他命入境
      ，在這過程當中有多次機會可拿走甲基安非他命，然本案
      最後到上訴人甲○○到中連貨運永康站領取貨物正在裝載
      上車時，甲基安非他命毒品仍藏放在皮包內，由上訴人甲
      ○○親往領取，而該批甲基安非他命數量甚夥，價值不菲
      ，若有其他真正之貨主，豈有可能容任上訴人甲○○去領
      貨而未利用機會取走毒品，且若非連絡好，他人又豈會將
      裝有大量安非他命、價值甚高之貨物寄給甲○○，是上訴
      人甲○○上開辯辭亦不足採。
（六）上訴人乙○○雖復辯稱：我於警詢時自頭自尾均沒有提到
      毒品、甲基安非他命等字眼，我係針對皮包之問題回答問
      題云云。惟查上訴人乙○○於95年11月14日警訊時有坦承
      ：「（問：他跟你說他有仿冒包包要夾藏二級毒品甲基安
      非他命回台灣，要你幫他找？）答：對啦！叫我幫他找看
      有沒有人要寄，他要去拿」、「（介紹）一個大陸姓劉的
      ，…，姓陳的也有」等語（見原審卷第169 頁原審法官勘
      驗警訊筆錄譯文），已如前述，是上訴人乙○○已知悉甲
      ○○在包包內夾藏安非他命及其大致數量，又警員問問題
      時，字句清楚，題意明白，無不能辨識之情形，此業據原
      審勘驗在卷（見原審卷第151 頁反面），而警員問問題時
      均非常明確地指出係詢問毒品甲基安非他命之相關問題，
      此亦有原審制作之勘驗筆錄附卷可稽，是上訴人乙○○無
      不能辨識之可能，再者上訴人乙○○於警詢回答過程中，
      也沒有特別說明我回答之內容是指皮包，不是針對警員之
      訊問內容回答，復佐以乙○○回答時還有提到重量（即前
      述之6 公斤半），若上訴人乙○○係所回答之內容係關於
      皮包，豈有可能以重量來計算皮包，足認上訴人乙○○係
      根據警員之問題據以回答毒品之相關內容，上訴人乙○○
      上開辯解不足採信。
    綜上所述，因上訴人乙○○於95年11月14日警訊時有坦承：
    「（問：他跟你說他有仿冒包包要夾藏二級毒品甲基安非他
    命回台灣，要你幫他找？）答：對啦！叫我幫他找看有沒有
    人要寄，他要去拿」、「（介紹）一個大陸姓劉的，…，姓
    陳的也有」等語（見原審卷第169 頁原審法官勘驗警訊筆錄
    譯文），又若非連絡好，他人又豈會將裝有大量安非他命、
    價值甚高之貨物寄給甲○○，且甲○○是於領貨時被當場查
    到包包貨內有大量安非他命之現行犯，又嗣後所秤出之數量
    ，與上訴人甲○○、乙○○所供安非他命數量6 公斤半，也
    大致相符，事証明確，上訴人甲○○、乙○○2 人所辯均係
    卸責之詞，均不足採信，其犯行已堪認定。
二、毒品之運輸，只要已有毒品之認識，不問出於為自己或他人
    而運送，亦不分由國外輸入國內，或國內輸出國外，即在國
    內二區域間具有輸出或輸入作用之運送者，均屬之。上訴人
    甲○○、乙○○2 人輸入如附表所示皮包之行為，此部分係
    犯商標法第82條明知為未得商標權人同意，於同一商品，使
    用相同之註冊商標之商品而輸入罪；又上訴人甲○○、乙○
    ○2 人未經許可，擅自將行政院公告管制之第二級毒品甲基
    安非他命自大陸地區運進台灣地區，此部分核係犯毒品危害
    防制條例第4 條第2 項之運輸第二級毒品罪及懲治走私條例
    第12條、第2 項第1 項之準私運管制物品進口罪。上訴人甲
    ○○、乙○○間，就上開犯行，均有犯意之聯絡及行為之分
    擔，為共同正犯。公訴人雖認上訴人甲○○、乙○○2 人與
    綽號「陳董」、「劉仔」間就上開犯行有犯意聯絡及行為分
    擔，渠等4 人均為共同正犯，惟查被告僅向綽號「陳董」、
    「劉仔」等人購買甲基安非他命，並無證據證明綽號「陳董
    」、「劉仔」2 人有參與自大陸地區輸入台灣地區之犯行，
    尚難遽認綽號「陳董」、「劉仔」2 人與上訴人甲○○、乙
    ○○2 人均為共同正犯。又上訴人甲○○、乙○○2 人係以
    一輸入行為而同時觸犯上開3 罪，為想像競合犯，爰依刑法
    第55條前段規定，從一重論以運輸第二級毒品罪嫌。公訴人
    雖認上訴人甲○○、乙○○2 人輸入仿冒皮包違反商標法部
    分與私運第二級毒品甲基安非他命部分，犯意各別，行為互
    殊，應分論併罰，惟查上訴人甲○○、乙○○2 人係以仿冒
    皮包夾藏甲基安非他命之方式，同時將仿冒皮包及甲基安非
    他命一起私運進入台灣地區，從而上訴人運輸之行為僅有1
    個，尚難認上訴人有2 個不同之行為而應予以分論併罰。又
    上訴人甲○○、乙○○共同非法持有第二級毒品甲基安非他
    命之低度行為為運輸毒品之高度行為吸收，不另論罪。上訴
    人甲○○、乙○○利用不知情之林讌完成運輸甲基安非他
    命、附表所示之商品，係屬間接正犯。
三、原審適用毒品危害防制條例第4 條第1 項、第18條第1 項前
    段、第19條第1 項、懲治走私條例第12條、第2 條第1 項、
    商標法第82條、第83條、刑法第11條、第28條、第55條、第
    37條第2 項規定，並審酌毒品對我國社會之安寧秩序及國人
    之身心健康可能產生之危害至鉅，政府三令五申禁絕毒品之
    流通，上訴人甲○○、乙○○2 人竟仍為圖一己之私共同運
    輸第二級毒品入境臺灣地區，所運輸之第二級毒品甲基安非
    他命純質淨重高達5670.37 公克，純度約高達百分之95.5，
    數量龐大且純度甚高，若一旦闖關成功，勢將造成毒品之流
    通與氾濫，形成犯罪根源，所生危害嚴重，且矢口否認運輸
    毒品之犯行，顯均無悔意，及輸入之仿冒皮包數量達79個等
    一切情狀，爰各量處有期徒刑15年。又依其犯罪之性質認有
    必要，並予宣告褫奪公權8 年。扣案如附表所示之仿冒商標
    商品，為上訴人甲○○、乙○○犯商標法第82條、第81條第
    1 款所輸入之商品，不問屬於犯人與否，均應依商標法第83
    條之規定，宣告沒收之。扣案之甲基安非他命70包（驗前總
    毛重合計7189公克【含包裝塑膠袋重1251.44公克】，取0.
    17公克鑑定後，含包裝塑膠袋總毛重為7188.83 公克）為管
    制之第二級毒品甲基安非他命，且其上之包裝塑膠袋因與甲
    基安非他命無法分離，不問屬於犯人與否，均應依毒品危害
    防制條例第18條第1 項前段諭知沒收銷燬之，至於鑑驗耗用
    部分則無庸沒收。另扣案之麻袋5個、紙箱5個、上訴人乙○
    ○所有之0000000000號行動電話（含SIM 卡），係上訴人等
    所有，供運輸毒品所用之物，爰依毒品危害防制第19條第1
    項規定沒收。未扣案之上訴人甲○○所有之00000000000000
    0 號行動電話（含SIM 卡），也是供運輸毒品所用之物，併
    依毒品危害防制第19條第1 項規定沒收，如全部或一部不能
    沒收時，追徵其價額。並說明至於扣案之上訴人甲○○所有
    之0000000000、0000000000號行動電話及被告乙○○所有之
    0000000000、0000000000、00000000號行動電話則與本案無
    關，其不另為沒收諭知之理由。經核原判決認事用法並無不
    合，量刑亦屬適當，上訴人甲○○、乙○○上訴否認走私毒
    品，均為無理由，均應予駁回。
據上論斷，應依刑事訴訟法第368條，判決如主文。
本案經檢察官許月雲到庭執行職務。
中　　華　　民　　國　　96　　年　　10　　月　　22　　日
                　　　刑事第六庭  審判長法  官  王憲義
                             　　    　 法  官  邱永貴
                             　    　　 法  官  張盛喜
以上正本證明與原本無異。
如不服本判決應於收受本判決後10日內向本院提出上訴書狀，其
未敘述上訴理由者，並得於提起上訴後10日內向本院補提理由書
狀（均須按他造當事人之人數附繕本）「切勿逕送上級法院」。
中　　華　　民　　國　　96　　年　　10　　月　　22　　日
                         　　　         書記官  林明威
附錄本判決論罪科刑法條：
附表:
┌───┬──────────────┬──────┐
│編號　│ 商品名稱　　　　　　　　　 │ 數量　 　　│
├───┼──────────────┼──────┤
│　1 　│ＬＶ皮包　　　　　　　　　  │73件　　  　│
├───┼──────────────┼──────┤
│　2　 │ＧＵＣＣＩ皮包　　　　　　　│6件　　　   │
├───┼──────────────┼──────┤
│合計　│　　　　　　　              │79件　　    │
└───┴──────────────┴──────┘
附錄本案所犯法條：
商標法第81條
未得商標權人或團體商標權人同意，有下列情形之一者，處3 年
以下有期徒刑、拘役或科或併科新臺幣20萬元以下罰金：
一、於同一商品或服務，使用相同之註冊商標或團體商標者。
二、於類似之商品或服務，使用相同之註冊商標或團體商標，有
    致相關消費者混淆誤認之虞者。
三、於同一或類似之商品或服務，使用近似於其註冊商標或團體
    商標之商標，有致相關消費者混淆誤認之虞者。
商標法第82條
明知為前條商品而販賣、意圖販賣而陳列、輸出或輸入者，處1
年以下有期徒刑、拘役或科或併科新臺幣5 萬元以下罰金。
懲治走私條例第2條第1項
私運管制物品進口、出口逾公告數額者，處 7 年以下有期徒刑，
得併科新臺幣 3 百萬元以下罰金。
懲治走私條例第12條
自大陸地區私運物品進入臺灣地區，或自臺灣地區私運物品前往
大陸地區者，以私運物品進口、出口論，適用本條例規定處斷。
毒品危害防制條例第4條第2項
製造、運輸、販賣第二級毒品者，處無期徒刑或7 年以上有期徒
刑，得併科新臺幣7 百萬元以下罰金。
